【裁判字號】    91,簡上,168
【裁判日期】    920521
【裁判案由】    傷害
【裁判全文】
臺灣士林地方法院刑事判決                        九十一年度簡上字第一六八號
    上  訴  人  臺灣士林地方法院檢察署檢察官
    被      告  甲○○
右上訴人因被告傷害案件，不服本院中華民國九十一年十月四日九十一年度士簡字第
三九六號第一審刑事簡易判決（聲請簡易判決處刑案號：九十一年度偵字第一０四三
二號），提起上訴，本院管轄之第二審合議庭判決如左：
    主  文
原判決撤銷。
甲○○傷害人之身體，處有期徒刑伍月，如易科罰金以參佰元折算壹日。
    事  實
一、緣乙○○係設於臺北市內湖區○○○路○段六十四號長春診所之藥師，甲○○則
    為世紀藥廠之藥品買賣業務主任兼長春診所之義工。甲○○因乙○○在上開診所
    內散布其所推銷之藥品品質有問題，影響業績，心生不滿，遂於民國九十年十月
    三日十七時三十分許，邀約乙○○至診所附近臺北市內湖區○○○路○段與瑞光
    路口轉角之人跡少至處理論，二人一言不合，發生口角衝突，甲○○竟基於普通
    傷害之故意，徒手毆打乙○○之臉部、眼睛、胸部等處，並以腳踢其身體，乙○
    ○返回診所後，為員工鄭麗臻發現其臉部及眼睛部位流血，乙○○則於同日晚間
    前往資生堂醫院（未據提出診斷證明書）、臺北市立忠孝醫院就診，驗得受有臉
    部外傷、兩側上、下肢多處外傷之傷害，隨後於同年十月六日赴三軍總醫院附設
    民眾診療服務處（現已改名為國防大學國防醫學院三軍總醫院，下稱三軍總醫院
    ）就醫，另診斷出右眼外傷性視神經病變及右眼黃斑部水腫。嗣乙○○並自九十
    年十月六日起至九十一年六月間止，經多次治療，視力仍僅餘零點二，且因此次
    外傷後產生症狀，以磁振造影診斷確定有後十字帶破損、左膝臏骨軟化症、臏
    骨下滑囊炎、內側側副帶慢性損傷。
二、案經乙○○訴由臺北市政府警察局內湖分局報請臺灣士林地方法院檢察署檢察官
    偵查後聲請簡易判決處刑。
    理  由
一、訊據被告甲○○矢口否認有何毆打乙○○成傷之犯行，辯稱：因藥師乙○○說伊
    販售藥品有問題，影響業績，故找高某理論，雖然高某後來受傷，伊亦有責任，
    然係因乙○○先出手勒伊脖子，二人互相推擠拉扯之故，有些傷勢係高某跌倒所
    造成云云。惟查：
  (一)右揭事實，業據告訴人乙○○於偵、審時指訴歷歷，告訴人指稱九十年十月三日
    當天下午所受傷害係被告毆打其臉部、眼睛、胸部、以腳踢左右腳所致，始終如
    一。另詰之證人即長春診所員工鄭麗臻於檢察官偵查中亦結證：當天曾見到甲○
    ○叫乙○○出去說要談判，約十分鐘後見到乙○○受傷回來，臉部、眼部有流血
    等語明確（偵卷第三十七頁背面、第三十八頁正面），所述互核相符。被告雖以
    ：鄭麗臻不在現場，不可能看到乙○○受傷等情置辯，然查告訴人係長春診所藥
    師，被告為藥商兼診所義工，證人鄭麗臻僅係受僱於診所之員工，彼等間均無特
    殊情誼，衡情應無曲意附合告訴人而設詞誣陷被告入罪，致己身觸犯偽證重典之
    必要，況被告亦已自承：當天多多少少有打告訴人，是用空手打，打臉部的樣子
    ；有打高某的胸部，伊承認有出手等語在卷，是證人鄭麗臻前揭所述，並非憑空
    捏造，堪認其證言並無瑕疵且與事實相符，足以採信。
  (二)再查，告訴人受有如事實欄所示臉部外傷、兩側上、下肢多處外傷、右眼外傷性
    視神經病變及右眼黃斑部水腫，至九十一年六月間止，經多次治療，視力仍僅餘
    零點二，且因此次外傷後產生症狀，以磁振造影診斷確定有後十字帶破損、左
    膝臏骨軟化症、臏骨下滑囊炎、內側側副帶慢性損傷，亦有臺北市立忠孝醫院
    驗傷診斷書、三軍總醫院九十年十二月一日、九十一年二月二十八日診斷證明書
    、九十二年三月二十日集逵字第０九二０００五二三二號函文附卷可稽，佐以告
    訴人所述被告徒手毆打臉部、眼睛、胸部等處，並以腳踢身體各部位所可能造成
    之傷勢，亦與上述診斷證明書所示相符，足徵告訴人之指訴應與事實一致。綜上
    以觀，顯見告訴人與被告共同外出後，二人隨即發生口角衝突，被告確有出手毆
    打告訴人之行為，且告訴人負傷返回診所後，旋為診所內員工目擊受傷害情形，
    至堪認定。
  (三)被告另辯以：伊只是要找告訴人理論，是他先出手向伊脖子揮過來打人，伊才反
    擊，但告訴人之傷勢並非全部由伊造成云云，然此已為告訴人所否認。徵諸被告
    既已供承當天係為告訴人散布伊販售之藥品品質有問題之事，欲與其理論，是被
    告與告訴人外出時，心中自已有憤怒不平之氣，且果係僅以言詞理論而已，何以
    未選擇就近在診所內部或在門外大庭廣眾場所，竟於離診所外數公尺遠之路口轉
    角人煙稀少處為之，足見其已有傷害告訴人之動機與計畫。再者，縱然事發當時
    僅短短幾分鐘時間，究係何人先行出手，已因事過境遷且二人所述不一而無法認
    定，甚或認為告訴人為反擊而曾與被告互毆。然按正當防衛必須對於現在不法之
    侵害始得為之，侵害業已過去，即無正當防衛可言。至彼此互毆，又必以一方初
    無傷人之行為，因排除對方不法之侵害而加以還擊，始得以正當防衛論。故侵害
    已過去後之報復行為，與無從分別何方為不法侵害之互毆行為，均不得主張防衛
    權，最高法院著有三十年度上字第一０四０號判例可資佐參。而衡之一般社會經
    驗法則，互毆係屬多數動作構成單純一罪而互為攻擊之傷害行為，縱令一方先行
    出手，而還擊之一方在客觀上茍非單純對於現在不法之侵害為必要排除之反擊行
    為，因其本即有傷害之犯意存在，則對其互為攻擊之還手反擊行為，自無主張正
    當防衛權之餘地（最高法院八十四年度臺非字第二０八號判決參考）。本件被告
    既本存有傷害之犯意，已如前述，自不成立正當防衛。
  (四)至告訴人雖經診斷出受有右眼外傷性視神經病變合併黃斑部水腫之傷害，視力僅
    餘零點一，至九十一年六月間，仍為零點二而已，屬重大難治之傷害，此有三軍
    總醫院九十一年三月四日（九十一）善利字第九一０三一七八號函、九十二年三
    月二十日集逵字第０九二０００五二三二號函在卷足憑，然刑法第十條第四項第
    六款之重傷，係指除去同項第一款至第五款之傷害而於身體或健康有重大不治或
    難治之傷害者而言，如毀敗一目或二目之視能，按照該項第一款之規定，固屬重
    傷，假使所傷之目，僅祇視能減衰，並未完全毀敗，縱令此種減衰具有不治或難
    治之情形，仍與第六款所定之內容並不相當，即祇應成立普通傷害，不能遽依重
    傷論科（最高法院二十五年度上字第四六八０號判例可供參照），本件告訴人眼
    部視力既未達完全毀敗喪失功能程度，故非屬重傷害，附此敘明。
    綜上所述，本件事證明確，被告所辯均不足採，其犯行洵堪認定，應依法論科。
二、核被告所為，係犯刑法第二百七十七條第一項之傷害罪。原審以被告犯行明確，
    加以論罪科刑，固非無見，惟告訴人受傷後，其視力減衰至僅餘零點二，縱未達
    重傷害程度，然因眼睛乃身體極為精密、重要之器官，受傷後須耗費時日加以治
    療，甚至未必能恢復以往視力，自對傷者造成心理及生理莫大傷害，生活上亦徒
    增不便，原判決未審酌於此，自有可議之處，檢察官上訴意旨以量刑過輕執以指
    摘原判決不當，為有理由，自應由本院將原判決撤銷改判。爰審酌被告犯罪之動
    機、目的、徒手毆人之手段、生活狀況、智識程度、並無犯罪前科紀錄，有臺灣
    高等法院檢察署刑案紀錄簡覆表附卷可按，素行尚稱良好、對告訴人所生之損害
    程度、事後迄今已逾一年七月餘，未思取得告訴人原諒，積極達成民和解，賠償
    其損害及犯罪後之態度等一切情狀，量處如主文第二項所示之刑，並諭知易科罰
    金之折算標準。
據上論斷，應依刑事訴訟法第四百五十五條之一第一項、第三項、第三百六十九條第
一項前段、第三百六十四條、第二百九十九條第一項前段，刑法第二百七十七條第一
項、第四十一條第一項，罰金罰鍰提高標準條例第一條前段、第二條，判決如主文。
本案經檢察官劉異海到庭執行職務。
中      華      民      國    九十二    年      五      月    二十一    日
                                    臺灣士林地方法院刑事第四庭
                                        審判長法  官  謝  靜  恒
                                              法  官  吳  祚  丞
                                              法  官  黃  潔  茹
右正本證明與原本無異。
本判決不得上訴。
                                              書記官  柳  瑞  宗
中      華      民      國    九十二    年      五      月    二十九    日
附錄本案論罪科刑法條：
刑法第二百七十七條第一項：
  傷害人之身體或健康者，處三年以下有期徒刑、拘役或一千元以下罰金。


司法院資訊處製作；財團法人民間司法改革基金會備份。
